臺灣高等法院民事判決　　　　　　　　 94年度重上字第157號
上　訴　人　丁○○
訴訟代理人　陳適庸律師
複代理人　　蕭珮郁律師
　　　　　　許博森律師
被上訴人　　庚○○
　　　　　　乙○○
　　　　　　戊○○
上　一　人
訴訟代理人　林慶苗律師
複代理人　　林炎平律師
被上訴人　　己○○
　　　　　　甲○○
　　　　　　丙○○
　　　　　　辛○○
上　一　人
訴訟代理人　黃士利
上列當事人間分割共有物事件，上訴人對於中華民國94年1月31
日台灣台北地方法院92年度訴字第2471號第一審判決提起上訴，
本院於94年9月14日言詞辯論終結，判決如下：
    主  文
原判決第一項關於兩造共有坐落台北市○○區○○段1小段648地
號，面積31平方公尺土地，暨同小段649地號，面積169平方公尺
土地二筆分割方法，及該部分訴訟費用之裁判廢棄。
上開廢棄部分，兩造共有坐落台北市○○區○○段1小段648地號
，面積31平方公尺土地，暨同小段649地號，面積169平方公尺土
地二筆依附圖所示分割，A、B、C、D部分合計96平方公尺由上訴
人與被上訴人庚○○、乙○○、戊○○、己○○、甲○○、丙○
○依附表二所示應有部分比例共有；E、F、G部分合計104平方公
尺由被上訴人辛○○取得。
上訴人與被上訴人庚○○、乙○○、戊○○、己○○、甲○○、
丙○○所共有如附圖所示A、B、C、D部分，予以變價分割，所得
價金按附圖所示二應有部分比例分配之。
被上訴人辛○○應給付被上訴人庚○○新台幣（下同）32,865元
，給付被上訴人乙○○32,865元，給付被上訴人戊○○32,865元
，給付被上訴人己○○32,865元，給付被上訴人甲○○131,462
元，給付被上訴人丙○○131,462元，給付上訴人丁○○262,923
元。
第一審廢棄部分訴訟費用及第二審訴訟費用，由被上訴人及上訴
各按如附表二所示應有部分之比例負擔之。
    事  實
甲、上訴人方面：
一、聲明：
  (一)原判決主文第一項關於兩造共有坐落台北市○○區○○段 1
    小段648地號，面積31平方公尺土地，暨同小段649地號，面
    積169平方公尺土地二筆分割方法廢棄。
  (二)上廢棄部分，請准兩造共有坐落台北市○○區○○段1小
    段648地號，面積31平方公尺土地，暨同小段649地號，面積
    169平方公尺土地二筆依附圖所示分割，其中A、B、C、D部
    分由上訴人與被上訴人庚○○、乙○○、戊○○、己○○、
    甲○○、丙○○依附表二所示應有部分比例共有；E、F、G
    部分由被上訴人辛○○取得。上訴人與被上訴人庚○○、
    乙○○、戊○○、己○○、甲○○、丙○○所共有如附圖所
    示A、B、C、D部分，予以變價分割，所得價金按附圖二所示
    應有部分比例分配之。
  (三)第一、二審訴訟費用各依所有比例分擔。
二、陳述：除與原判決記載相同者外，補稱略以：原判決結果與
    上訴人在原審之聲明不符，上訴人自得提起上訴，查被上訴
    人辛○○於系爭之648、649地號土地（下稱系爭土地）上建
    有門牌號碼台北市○○路164號未辦保存登記之2層樓房，為
    辛○○單獨所有，若依原判決之分割方法將兩造所共有之系
    爭648、649地號2筆土地全部變價分割，則將使辛○○只有
    桂林路164號2層樓房所有權，而喪失基地之所有權，對其極
    為不利。且因基地上有被上訴人辛○○之樓房，將使系爭土
    地不易出售，或售價低廉，此將令上訴人受重大不利。
乙、被上訴人戊○○方面：
一、(一)聲明：上訴駁回，第二審訴訟費用由上訴人負擔。
二、陳述：除與原判決記載相同者外，補稱略以：
  (一)按上訴理由應表明廢棄或變更原判決之理由，民事訴訟法第
    441條第2項定有明文，亦即上訴人對於原審判決不利己部分
    請求廢棄或變更之理由應予敘明，至於被上訴人是否因該判
    決同受不利益，應由被上訴人自行上訴主張，殊無由上訴人
    越俎代庖主張之理。本件原審判決准將共有物變價，並分配
    價金，其所採之分割方法未見共同被告即被上訴人辛○○提
    起上訴，乃上訴人上訴理由竟以原審判決所採分割方法將使
    辛○○受重大不利益云云，顯非適法上訴理由之表明。
  (二)被上訴人戊○○因長期居住台北市○○路166號3樓，在原審
    主張之分割方法為將該屋及應有基地所有權分配予伊，伊願
    按鑑價金額找補現金予其他共有人，無奈上訴人不同意，以
    致法院採取上述分割方法，伊亦只能逆來順受。茲原審法院
    既已判決准許分割，已如上訴人消滅共有關係願望，上訴人
    又藉詞分割方法對其不利提起上訴，殊屬無理。
  (三)按分割共有物，以消滅共有關係為目的，法院裁判分割共有
    土地時，除因該土地內部分土地之使用目的不能分割，或部
    分共有人仍願維持共有關係，應就該部分土地不予分割，或
    准該部分共有人成立新共有關係外，應將土地分割於各共有
    人單獨所有。又按共有物分割之方法，須先就原物分配，於
    原物分配有困難時，則予變賣，最高法院著有69年台上字第
    1831號、51年台上字第271號判例可資參照。本件上訴人主
    張之分割方法為將系爭第648、649地號兩筆土地，如原審判
    決附圖A、B、C、D部分土地分歸上訴人與被上訴人庚○○、
    乙○○、戊○○、己○○、甲○○、丙○○等人共有，附圖
    所示E、F、G部分土地則分歸被上訴人辛○○單獨所有。但
    被上訴人庚○○、乙○○、戊○○、甲○○、丙○○在原審
    已表明不願成立新共有關係，揆諸上揭最高法院判例意旨，
    原審法院依法無從採用上訴人主張之上述分割方法，而改採
    變賣分配價金方法，於法自屬有據，至於變價容易與否係執
    行問題，尚難指其分割方法不當。
  (四)再者，被上訴人辛○○所有權應有部分為2分之1，依上訴人
    主張之分割方法，被上訴人等人與上訴人所分得土地面積合
    計為96平方公尺，辛○○則分得104平方公尺，亦屬不公平
    ，益見上訴人主張之分割方法不當，尤非可採。
  (五)又被上訴人辛○○主張原審判決附圖E、F、G部分土地則分
    歸伊單獨所有，而就超過部份願照公告現值金額為補償云云
    。惟公告現值遠低於市價，伊不同意辛○○之主張，超過部
    份如為金錢補償，亦應以市價計算補償金額，始符公平。
  (六)按共有物之管理費及其他擔負，除契約另有訂定外，應由各
    共有人按其應有部分分擔之，民法第822條定有明文。本件
    倘本院准依上訴人主張之分割方法為變價分配，則請本院判
    命將共有物變賣所得價金，優先扣還伊所給付之修繕費用合
    計1,031,511元，再將其餘價金依比例分配予全體共有人。
丙、被上訴人甲○○、丙○○方面：
一、聲明：
  (一)原判決第一項關於兩造共有坐落台北市○○區○○段1小段
    648地號，面積31平方公尺土地，暨同小段649地號，面積
    169 平方公尺土地二筆分割方法廢棄。
  (二)上廢棄部分，請准兩造共有坐落台北市○○區○○段1小
    段648地號，面積31平方公尺土地，暨同小段649地號，面積
    169平方公尺土地二筆依附圖所示分割，A、B、C、D部分由
    上訴人與被上訴人庚○○、乙○○、戊○○、己○○、甲○
    ○、丙○○依附表二所示應有部分比例共有；E、F、G部分
    由被上訴人辛○○取得。上訴人與被上訴人庚○○、乙○
    ○、戊○○、己○○、甲○○、丙○○所共有如附圖所示A
    、B、C、D部分，予以變價分割，所得價金按附表二所示應
    有部分比例分配之。
  (三)第一、二審訴訟費用各依所有比例分擔。
二、陳述：除與原判決記載相同者外，補稱略以：若依原判決之
    分割方式將系爭土地變價分割，因土地上存有被上訴人辛○
    ○之房屋一棟，故此將使系爭土地不易出售，乏人問津或售
    價低廉，亦將令被上訴人受重大不利益，為兼顧兩造之最大
    利益及簡化兩造法律關係，請求就系爭之兩筆土地依答辯聲
    明之分割方式為分割。
丁、被上訴人庚○○、乙○○方面：
一、聲明：上訴駁回，第一、二審訴訟費用由上訴人負擔。
二、陳述：除與原判決記載相同者外，補稱略以：被上訴人於原
    審判決分割後，自無意願與上訴人維持共有關係，原審採變
    價分割之方式，於法自屬有據，至於變價容易與否，係執行
    問題，尚難指其分割方法不當。
戊、被上訴人辛○○方面：
一、聲明：
  (一)原判決第一項關於兩造共有坐落台北市○○區○○段1小段
    648地號，面積31平方公尺土地，暨同小段649地號，面積
    169 平方公尺土地二筆分割方法廢棄。
  (二)上廢棄部分，請准兩造共有坐落台北市○○區○○段1小段
    648地號，面積31平方公尺土地，暨同小段649地號，面積
    169 平方公尺土地二筆依附圖所示分割，A、B、C、D部分由
    上訴人與被上訴人庚○○、乙○○、戊○○、己○○、甲○
    ○、丙○○依附表二所示應有部分比例共有；E、F、G部分
    由被上訴人辛○○取得。
二、陳述：除與原判決記載相同者外，補稱略以：伊於系爭土地
    存有門牌號碼台北市○○路164號未辦保存登記之樓房一棟
    ，若依原判決之分割方式，將兩造所共有之2筆土地全部變
    價分割，則將使伊所有之上開樓房喪失基地之所有權，此舉
    使伊受重大之不利。且本件乃伊之亡兄黃振能之繼承人即上
    訴人黃純雪與被上訴人庚○○、乙○○、戊○○、己○○、
    甲○○、丙○○等，協議分割其等共有系爭648、649地號土
    地及其上台北市○○路166號1、2、3樓房屋未果所致，原審
    判決使伊無端受牽連，實屬失當，為兼顧兩造之最大利益及
    簡化兩造法律關係，請求將兩造共有之系爭648、649地號等
    2 筆土地依答辯狀聲明之分割方式為分割。
己、被上訴人己○○方面：
    被上訴人己○○未到場，亦未提出任何書面為聲明及陳述。
    理  由
(甲)程序方面：
  被上訴人庚○○、乙○○、甲○○、丙○○、己○○、辛○○
  未於言詞辯論期日到場，核均無民事訴訟法第386條各款所列
  情形，爰依上訴人之聲請，由其一造辯論而為判決。又若依原
  判決之分割方法將兩造所共有之系爭648、649地號2筆土地全
  部變價分割，則將使辛○○只有桂林路164號2層樓房所有權，
  而喪失基地之所有權，且因基地上有被上訴人辛○○之樓房，
  將使系爭土地不易出售，或售價低廉，此將令上訴人及被上訴
  人同受不利，是上訴人自有上訴之利益。
(乙)實體方面：
  一上訴人主張：坐落台北市○○區○○段1小段 648、649地號
    土地為兩造分別共有，所有權應有部分如附表一所示，系爭
    土地上並有上訴人與被上訴人庚○○、乙○○、戊○○、己
    ○○、甲○○、丙○○分別共有之同市區段○段696、697、
    698建號建物，即門牌號碼台北市○○區○○路166號1、2、
    3樓房屋，和被上訴人己○○單獨所有同小段699建號建物即
    桂林路166號4樓房屋，及被上訴人辛○○單獨所有門牌號碼
    為台北市○○路164號未辦保存登記2層房屋。而依原審囑託
    地政機關測量之結果，桂林路166號房屋坐落系爭號土地如
    附圖A、B、D、G部分，而桂林路164號房屋坐落系爭土地如
    附圖E、F部分，然以164號、166號房屋占用範圍取直線分割
    ，始足增加該房屋之效用，則附圖C部分空地應分歸164 號
    房屋使用，如附圖所示G部分應分歸166號房屋使用，爰依民
    法第823條規定，請求准兩造共有系爭 648、649地號土地，
    如附圖所示E、F、G部分土地分歸被上訴人辛○○取得；A、
    B、C、D部分土地分歸上訴人、被上訴人庚○○、乙○○、
    戊○○、己○○、甲○○、丙○○取得，依附表二所示應有
    部分比例分別共有，並與系爭 166號1至3樓房屋均予變賣，
    所得價金依附表二所示比例分配等語（原審就兩造共有系爭
    648、649地號土地及上訴人與被上訴人庚○○、乙○○、甲
    ○○、丙○○、己○○、戊○○所共有之系爭 166號1至3樓
    房屋即 696、697、698建號建物均予變賣，所得價金按附表
    二所示應有部分比例分配之。上開就 166號1至3樓房屋變價
    分割部分，兩造未聲明不服。）
  二被上訴人庚○○、乙○○、戊○○、甲○○、丙○○於原審
    表示不願就附圖A、B、C、D部分與其他共有人維持新的共有
    關係。被上訴人黃玲玉則以系爭166號1至 4樓房屋，乃由黃
    振能所興建，其中1至3樓房屋原登記為黃振能所有， 4樓房
    屋登記為被上訴人己○○之父親黃文宗所有，因繼承及分割
    遺產等原因，1至3樓房屋由上訴人與被上訴人庚○○、乙○
    ○、戊○○、己○○、甲○○、丙○○共有， 4樓房屋部分
    由被上訴人己○○單獨取得。則系爭土地果若如上訴人聲明
    所示之分割方法，參照公寓大廈管理條例立法精神，就 166
    號1至4樓房屋坐落土地部分，應由被上訴人己○○單獨分得
    四分之一所有權，始為恰當云云。被上訴人戊○○另以：伊
    目前居住於系爭166號3樓房屋，並願意購買166號3樓房屋所
    有權，且曾與其他共有人洽談，但因價格無法取得共識，以
    致無法達成合意。則本件裁判分割共有物，應先將166號3樓
    房屋所有權及坐落基地之所有權應有部分四分之一分歸被上
    訴人戊○○取得，另被上訴人戊○○居住系爭166號3樓房屋
    期間，就1至3樓房屋共用之加壓馬達、水管、樓梯照明燈，
    和2樓房屋部分之衛浴設備、熱冷水管，及3樓房屋部分之冷
    熱水管、熱水器、電燈、插座配線、水管修繕、牆壁龜裂、
    地磚、磁磚修繕、衛浴設備、電燈裝設、電話、熱水器修繕
    等，合計共支出新臺幣（下同） 1,031,511元之修繕、保存
    費用，依民法第821條第1項、第 822條規定，應由各共有人
    分擔之，故若命將共有物變賣，所得價金應優先扣還被上訴
    人戊○○之前述費用，再將其餘價金分配其他共有人云云；
    被上訴人辛○○則以：伊就系爭648、649地號土地部分，同
    意上訴人提出之分割方案，對上訴人之聲明予以認諾。
  三上訴後，除被上訴人己○○未為任何陳述及被上訴人戊○○
    、庚○○、乙○○反對上訴人之上訴聲明就系爭之648、649
    地號土地之分割方式外，其餘被上訴人甲○○、丙○○、辛
    ○○則認諾上訴人上訴聲明之分割方式。
  四兩造不爭執之事實：
    (一)系爭 648、649地號土地為兩造分別共有，所有權應有部分
      如附表一所示，另系爭土地上之696、697、698建號建物為
      被上訴人與被上訴人庚○○、乙○○、戊○○、己○○、
      甲○○、丙○○分別共有，所有權應有部分如附表二所示
      ，699建號建物己○○單獨所有，桂林路164號未辦保存登
      記二層房屋為辛○○單獨所有等情，為兩造所不爭執，並
      有土地登記謄本、建物登記謄本在卷足稽。
    (二)系爭648、649地號土地所建有系爭台北市○○路166號1、
      2、3、4樓房屋和系爭164號房屋，其中166號1、2樓房屋
      出租予訴外人曾添壽經營機車行，3樓房屋部分由被上訴
      人戊○○居住，4樓房屋為被上訴人己○○單獨所有，164
      號房屋為被上訴人辛○○單獨所有並出租他人經營祥喜餐
      廳，且166號1至4樓房屋為四層樓公寓式建築，坐落附圖
      所示A、B、C、D部分，164號房屋為二層樓建物，坐落附
      圖E、F、G部分，亦為兩造所不爭執，復有建物登記謄本
      、房屋照片在卷足稽，並經原審及本院履勘上開房屋，製
      有勘驗筆錄附卷，且經原審囑託台北市建成地政事務所測
      量，有土地複丈成果圖在卷。
  五得心證之理由：
    本件所爭執之處，應在於本件共有土地之分割方法。
  (一)按各共有人，得隨時請求分割共有物。但因物之使用目的不
    能分割或契約訂有不分割之期限者，不在此限。民法第823條
    定有明文。本件系爭648、649地號土地為兩造分別共有，所
    有權應有部分如附表一所示，而其上之業經判決變價分割確
    定之696、697、698建號建物為上訴人與被上訴人庚○○、
    乙○○、戊○○、己○○、甲○○、丙○○分別共有，所有
    權應有部分如附表二所示，且上開土地並無因物之使用目的
    不能分割或契約訂有不分割期限之情形，此為兩造所不爭執
    ，則上訴人依首揭規定，請求裁判分割上開共有土地，自應
    准許。
  (二)次按分割之方法，不能協議決定者，法院得因任何共有人之
    聲請，命為以原物分配於各共有人；變賣共有物，以價金分
    配於各共有人。以原物為分配時，如共有人中，有不能按其
    應有部分受分配者，得以金錢補償之。民法第824條第2、3
    項亦定有明文。另按「共有物分割之方法，須先就原物分配
    ，於原物分配有困難時，則予變賣，以價金分配於各共有人
    。」、「分割共有物，以消滅共有關係為目的。法院裁判分
    割共有土地時，除因該土地內部分土地之使用目的不能分割
    或部分共有人仍願維持其共有關係，應就該部分土地不予分
    割或准該部分共有人成立新共有關係外，應將土地分配於各
    共有人單獨所有。」最高法院著有51年台上字第271號、69
    年台上字第1831號判例。是依上開說明，法院裁判分割共有
    物時，固應先以原物分配，且將部分共有物分歸部分共有人
    成立新的共有關係，必須該部分共有人仍願維持共有關係始
    可。
  (三)經查，本件系爭648、649地號土地為兩造分別共有，所有權
    應有部分如附表一所示，而其上除有業經原審判決變價分割
    確定之台北市○○路166號1、2、3樓房屋（即建號696、697
    、698建號建物）為上訴人與被上訴人庚○○、乙○○、戊
    ○○、己○○、甲○○、丙○○分別共有，所有權應有部分
    如附表二所示，另有被上訴人己○○所有之台北市○○路
    166號4樓房屋，及被上訴人辛○○單獨所有之台北市○○路
    164號二層房屋，占用位置及其面積如附圖即土地複丈成果
    圖所示，被上訴人辛○○就本件系爭648、649地號土地之應
    有部分為2分之1，而其單獨所有之台北市○○路164號二層
    房屋所占之位置，如附圖即土地複丈成果圖中E、F、G所示
    ，面積共104平方公尺，業經履勘無誤，房屋部分即164號二
    層房屋並未與其他人共有，其情形單純，如依上訴人及被上
    訴人甲○○、丙○○於上訴後所主張之分割方法，將台北市
    ○○路164號房屋所占位置之土地分割由辛○○單獨所有，
    不但對辛○○有利，對其他共有人亦無更為不利；而如依原
    判決之分割方式，將本件系爭648、649地號土地全部變價，
    如由他人買受，則辛○○將徒有上開房屋之所有權，而喪失
    座落基地之所有權，原有之關係勢必更形複雜，實非所宜。
  (四)再者，最高法院69年台上字第183 1號判例意旨「分割共有
    物，以消滅共有關係為目的。法院裁判分割共有土地時，除
    因該土地內部分土地之使用目的不能分割或部分共有人仍願
    維持其共有關係，應就該部分土地不予分割或准該部分共有
    人成立新共有關係外，應將土地分配於各共有人單獨所有。
    」固稱除部分共有人仍願維持其共有關係外，原則上，不得
    再使部分共有人成立新共有關係，但所謂使部分共有人成立
    新共有關係，係指使部分共有人成立新的「永久且終局」之
    共有關係，如係為達分割之目的，而「暫時、過渡」保持共
    有關係，分割之最終結果仍須變價者，因其已達分割之目的
    ，應與上開判例不相違背。查上訴人就土地複丈成果圖所示
    A、B、C、D部分，聲明主張分歸上訴人及被上訴人庚○○、
    乙○○、戊○○、己○○、甲○○、丙○○依附表二所示應
    有部分比例保持共有，並予以變價，所得價金按附表二所示
    應有部分比例分配之，此一分割方式為被上訴人甲○○、丙
    ○○、辛○○所同意，其餘被上訴人固不同意此一分割方式
    ，但上開A、B、C、D部分，雖分歸上訴人及被上訴人庚○○
    、乙○○、戊○○、己○○、甲○○、丙○○依附表二所示
    應有部分比例保持共有，但僅係「暫時、過渡」保持共有狀
    態，未造成更複雜之共有關係，且終局仍要變價分配價金，
    相較於原審之分割方式，對上訴人及被上訴人辛○○以外之
    被上訴人並無更為不利，是上訴人上訴聲明主張之分割方式
    ，核與使用之現況採直線分割相符，且附表之複丈成果圖中
    G部分，依直線分割之結果，應分歸辛○○所有，亦經本院
    履勘結果，認應如此分割始合乎最佳之使用利益，是上訴人
    之主張應屬可採。
  (五)又被上訴人戊○○辯稱伊目前居住於166號3樓房屋，本件裁
    判分割共有物，應先將該3樓房屋所有權及坐落基地之所有
    權應有部分四分之一分歸伊取得云云。然無論上訴人或其他
    之被上訴人均無人贊同此一分割方法，且房屋之共有人共有
    7位，而166號房屋僅有4樓，無法平均分配，兩造間又無法
    達成協議如何分配，本院亦無從准許被上訴人戊○○主張之
    上開分割方法。
  (六)至被上訴人庚○○辯稱系爭166號1至3樓房屋乃伊父親黃文
    宗所出資興建，上訴人未償還該興建費用，竟請求裁判分割
    共有物，伊殊難贊同云云。惟上開166號1至3樓房屋乃前開
    共有人所分別共有，此為被上訴人庚○○所不爭執，則系爭
    166號1至3樓房屋是否為黃文宗所興建，及上訴人是否應償
    還該興建費用，與本件裁判分割共有物係屬二事，其執此抗
    辯，尚不足取。
  (七)另裁判分割共有物之變價分配，乃係將共有物予以變價，以
    所得價金分配於各共有人，僅係經由法院變賣共有物，將價
    金依應有部分比例分配，部分共有人縱使曾就共有物支出有
    益費用，應另以訴訟請求，不得於裁判分割共有物訴訟中主
    張扣抵。則被上訴人戊○○辯稱伊就系爭166號1至3樓房屋
    曾支出1,031,511元之修繕、保存費用，應由各共有人分擔
    之，並從變賣所得價金應優先扣還被上訴人戊○○之前述費
    用，再將其餘價金分配其他共有人云云，亦不足取。
  (八)末查，系爭648、649地號土地依上分割結果，依複丈成果圖
    所示，被上訴人辛○○所分得之E、F、G部分土地共計104平
    方公尺，而其餘共有人分得A、B、C、D部分土地共計96平方
    公尺，是被上訴人辛○○多分得4平方公尺，自應以金錢補
    償之，被上訴人戊○○主張既稱如果有鑑定以鑑定價格計算
    ，又稱原審於92年有委託鑑價，但鑑價結果少於公告現值，
    不合乎經驗法則云云，未有一貫之主張，被上訴人辛○○則
    主張以公告現值為基礎，不必加成，而上訴人則主張以市價
    計算較為合理，嗣同意每平方公尺以164,327元找補，至其
    他被上訴人則未表示意見。本院以依卷附之系爭土地謄本所
    示，91年6月間系爭土地之交易價格為每平方公尺以164,327
    元（見原審卷一第33、39頁），再參照近年來土地交易情形
    並無太大之漲跌，認每平方公尺之價格為164,327 元應屬合
    理，依此計算找補結果，被上訴人辛○○應補償之總金額為
    657,308（164,327×4＝657,308），再依其他共有人應有部
    分計算其應受補償之金額如主文第4項所示（四捨五入）。
 六 綜上所述，本件上訴人之主張為可採，被上訴人甲○○、黃
    雪、辛○○則認諾上訴人之主張，被上訴人庚○○、乙○○
    、戊○○、己○○之抗辯則無足取，上訴人主張依其上訴聲
    明之分割方式，為有理由，原判決就系爭648、649地號土地
    之分割方式尚有未洽，上訴意旨指摘原判決關此部分為不當
    ，求予廢棄改判，為有理由，爰就原判決此部分改判如主文
    第2、3項所示，並諭知被上訴人辛○○應補償其他共有人之
    金額如主文第4項所示。
 七本件事證已臻明確，兩造其餘主張、陳述及所提證據，經審
   酌與本院前揭判斷不生影響，毋庸再予審酌，併此敘明。
 八據上論結，本件上訴為有理由，依民事訴訟法第450條、第
    449條第1項、第79條但書、第463條、第390條第2項、第392
    條，判決如主文。
中　　華　　民　　國　　94　　年　　9 　　月　　28　　日
                  民事第二庭審判長法　官 吳謙仁
　　　　　　　　　　　  　　　　　法　官 蘇瑞華
　　　　　　　　　　    　　　　　法　官 魏大喨
正本係照原本作成。
如不服本判決，應於收受送達後20日內向本院提出上訴書狀，其
未表明上訴理由者，應於提出上訴後20日內向本院補提理由書狀
（均須按他造當事人之人數附繕本）上訴時應提出委任律師或具
有律師資格之人之委任狀；委任有律師資格者，另應附具律師資
格證書及釋明委任人與受任人有民事訴訟法第466條之一第一項
但書或第二項（詳附註）所定關係之釋明文書影本。
中　　華　　民　　國　　94　　年　　9 　　月　　29　　日
　　　　　　　　　　　　　　　　　書記官 高澄純
附註：
民事訴訟法第四百六十六條之一（第一項、第二項）：
對於第二審判決上訴，上訴人應委任律師為訴訟代理人。但上訴
人或其他法定代理人具有律師資格者，不在此限。
上訴人之配偶、三親等內之血親、二親等內之姻親，或上訴人為
法人、中央或地方機關時，其所屬專任人員具有律師資格並經法
院認為適當者，亦得為第三審訴訟代理人。
   附表一應有部分             附表二應有部分
    丁○○10分之2              丁○○5分之2
    庚○○40分之1              庚○○20分之1
    乙○○40分之1              乙○○20分之1
    戊○○40分之1              戊○○20分之1
    己○○40分之1              己○○20分之1
    甲○○10分之1              甲○○5分之1
    丙○○10分之1              丙○○5分之1
    辛○○2分之1
